臺灣高等法院民事裁定
109年度抗字第515號
抗  告  人  Ａ○○  
法定代理人  Ｂ○○  
上列抗告人因與相對人Ｃ○○、Ｄ○○、Ｅ○○、Ｆ○○、Ｇ○○間撤銷調解之
訴事件，對於中華民國109年1月31日臺灣臺北地方法院109年度
補字第247號所為裁定提起抗告，本院裁定如下：
    主  文
原裁定關於訴訟標的價額核定部分廢棄。
    理  由
一、按訴訟標的之價額，由法院核定；核定訴訟標的之價額以起
    訴時之交易價額為準，無交易價額者以原告就訴訟標的所有
    之利益為準，民事訴訟法第77條之1第1、2項分別定有明文
    。而撤銷調解之訴，足使原具確定力之調解筆錄，調解成立
    內容失其效力，性質上屬於形成之訴，其訴訟標的之法律關
    係乃係將調解筆錄之調解成立內容，予以撤銷之形成權，如
    該調解內容所涉及者為財產權即屬財產權之訴訟，應以原告
    獲勝訴判決所得之客觀上利益，為其訴訟標的之價額而核徵
    裁判費。又依民事訴訟法第416條第4項準用同法第501條第1
    項規定，提起撤銷調解之訴，除應以訴狀聲明所不服之調解
    內容外，並應表明應於如何程度廢棄原調解內容及就本案如
    何判決之聲明，且當事人訴之聲明不明確時，審判長當負有
    行使闡明權之義務（最高法院43年台上字第12號判決意旨參
    照）。
二、抗告人於原法院主張及抗告意旨略以：抗告人於民國108年8
    月21日1時41分許，在臺北市○○區○○路巷弄內，遭相對人Ｃ○○
    、Ｆ○○（下稱Ｃ○○、Ｆ○○，與Ｄ○○、Ｅ○○、Ｇ○○合稱相對人，分別
    時各稱其名）等十餘人攻擊，致受有左手上下手臂、後背、
    左腹、左大腿切割傷、左前臂裂傷併尺動脈、肌腱及神經損
    傷等傷害，抗告人為此於調解時請求相對人連帶賠償共計約
    新臺幣（下同）300萬元之損害，並經原法院於108年12月17
    日分別以108年度店司調字第741、742號成立內容為Ｃ○○、Ｄ○
    ○、Ｅ○○願連帶給付抗告人10萬元，及Ｆ○○、Ｇ○○願連帶給付抗
    告人10萬元之調解（下稱系爭調解）。然抗告人於109年1月
    15、16日收受原法院少年法庭宣示筆錄及臺灣臺北地方檢察
    署檢察官起訴書後，始知Ｃ○○、Ｆ○○係當時以西瓜刀及塑膠條
    攻擊抗告人之人，相對人顯係施用詐術，使抗告人陷於錯誤
    而為成立調解之意思表示，爰訴請撤銷系爭調解。又抗告人
    於調解時主張之300萬元，係十餘名加害人應賠償之全部金
    額，非僅針對Ｃ○○、Ｆ○○部分，是系爭調解縱經撤銷，抗告人
    所受利益亦非300萬元，原裁定逕以300萬元核定本件訴訟標
    的價額，尚有違誤，爰提起抗告，請求廢棄原裁定等語。
三、經查，抗告人提起本件撤銷調解之訴，其聲明僅請求撤銷系
    爭調解，而未表明就本案應如何判決之聲明，且觀諸抗告人
    之起訴狀內容，亦無法明確得知其倘獲勝訴判決可得之客觀
    上利益為若干，則依首揭說明，原法院即應依法行使闡明權
    ，令抗告人就其聲明不明瞭或不完足之處為適當之敘明或補
    充，以估算核定其就本件訴訟標的得受之利益。另本院曾調
    取原法院108年度店司調字第741、742號卷宗，惟未見抗告
    人聲請調解時請求之金額，且抗告人於抗告狀中復載稱其尚
    有與相對人以外之其他加害人成立調解之情事，尤見抗告人
    倘獲勝訴判決可得之財產上利益，非經原法院行使闡明權，
    令其就聲明為適當之敘明或補充，實無從計算認定。是原法
    院就上開事項未予闡明並命抗告人敘明或補充，即逕予核定
    本件訴訟標的價額，自非妥適。從而，抗告意旨指摘原裁定
    關於核定訴訟標的價額部分為不當，核屬有據，爰由本院將
    原裁定該部分廢棄，發回原法院另為適法之處理。又原裁定
    關於核定訴訟標的價額部分既經本院廢棄，則關於命補繳裁
    判費部分即失所附麗，原法院應依重新核定之訴訟標的價額
    計算第一審裁判費，另裁定命抗告人補繳，附此敘明。 
四、據上論結，本件抗告為有理由，爰裁定如主文。
中　　華　　民　　國　　109 　年　　9 　　月　　17　　日
                  民事第二十庭
                        審判長法  官  周祖民
                              法  官  鄭威莉
                              法  官  馬傲霜
正本係照原本作成。
本裁定除以適用法規顯有錯誤為理由外，不得再抗告。如提起再
抗告，應於收受送達後10日內委任律師為代理人向本院提出再抗
告狀。並繳納再抗告費新臺幣１千元。
中　　華　　民　　國　　109 　年　　9 　　月　　17　　日

    　　　　　　　　　　　　　書記官  崔青菁